臺灣臺中地方法院刑事判決　　　　　　　96年度易字第1683號
公　訴　人　臺灣臺中地方法院檢察署檢察官
被　　　告　甲○○
　　　　　　丁○○
上列被告等因詐欺案件，經檢察官提起公訴（九十六年度偵字第
六○六八號），被告等於本院準備程序中為認罪之陳述，經本院
合議庭評議後，裁定由受命法官獨任改行簡式審判程序，本院判
決如下：
    主    文
甲○○幫助意圖為自己不法之所有，以詐術使人將本人之物交付
，累犯，處有期徒刑參月，如易科罰金，以新臺幣壹仟元折算壹
日。
丁○○幫助意圖為自己不法之所有，以詐術使人將本人之物交付
，處有期徒刑參月，如易科罰金，以新臺幣壹仟元折算壹日。
    犯罪事實
一、甲○○前於民國九十一年間，因詐欺案件，經臺灣高等法院
    高雄分院於九十二年十一月二十七日以九十二年度上訴字第
    一七七九號判決判處有期徒刑三月確定，甫於九十三年八月
    十八日縮刑期滿執行完畢。詎甲○○猶不知悔改，雖預見一
    般人收購他人申辦之行動電話門號使用常與財產犯罪密切相
    關，有供作財產犯罪用途之可能，且取得他人行動電話門號
    之目的往往在於掩飾犯行不易遭人追查，又對於提供行動電
    話門號雖無引發他人萌生犯罪之確信，但仍基於縱若有人持
    其行動電話門號後，自行或轉交他人用以實施犯罪，仍不違
    背其本意之幫助使用其行動電話門號者向他人詐欺取財之不
    確定故意，於民國九十五年六月間，見報紙刊登有收購門號
    之分類廣告，遂依廣告所留之電話號碼與一真實姓名年籍不
    詳之成年男子聯絡接洽。該真實姓名年籍不詳之成年男子遂
    與甲○○相約於九十五年六月十四日十六時許，至雲林縣虎
    尾鎮圓環附近，由甲○○向遠傳電信股份有限公司（以下簡
    稱遠傳電信）申辦行動電話門號0000000000號後
    ，隨即以新臺幣（下同）二千五百元之代價出售予該姓名年
    籍均不詳之成年男子，容由他人持以犯罪。
二、丁○○明知金融機構帳戶係個人理財之重要工具，且關係個
    人財產、信用之表徵，可預見如交予他人使用，或經不詳年
    籍姓名之人無故蒐集他人之存摺、金融卡、密碼等帳戶資料
    ，有供作財產犯罪用途之可能，對於提供帳戶雖無引發他人
    萌生犯罪之確信，但仍不顧他人所可能遭受財產上損害之危
    險，竟基於縱若有人持其存摺、提款卡及密碼後，自行或轉
    交他人用以實施犯罪，供作被害人匯款之用，仍不違背其本
    意之幫助使用其帳戶者向他人詐欺取財之不確定故意，於九
    十五年七月二十六日某時，在臺中縣潭子鄉○○路附近某便
    利商店，將其前於九十五年七月二十一日向第一商業銀行豐
    原分行所申設開立之帳號00000000000號帳戶之
    存摺、金融卡（含提款密碼）等，以五千元之代價，出售並
    交付予一真實姓名年籍不詳綽號「阿龍」之成年男子，容由
    他人持以犯罪。
三、嗣上開真實姓名年籍不詳之成年男子於取得甲○○上開行動
    電話門號及丁○○上開第一商業銀行帳戶之存摺、金融卡、
    密碼等物後，即與其所屬之詐欺取財集團成員，共同基於意
    圖為自己不法所有之犯意聯絡，於九十五年八月九日十四時
    許，以前揭0000000000號行動電話門號撥打予吳
    昭昀，向吳昭昀佯稱：伊係迪士尼亞太營運中心服務人員，
    可花八萬元購買義賣黃金以抵稅，並將款項匯至上開丁○○
    第一商業銀行帳戶云云，吳昭昀因而陷於錯誤，遂向其友人
    丙○○借款，丙○○遂於同日十四時三十二分許，匯款一萬
    元至丁○○前開第一商業銀行帳戶內，並報警處理，警方因
    而循線查獲上情。
四、案經吳昭昀訴由臺中縣警察局豐原分局報請臺灣臺中地方法
    院檢察署檢察官偵查起訴。
    理    由
一、本件被告甲○○、丁○○所犯均係死刑、無期徒刑、最輕本
    刑為三年以上有期徒刑以外之罪，其於準備程序中就被訴事
    實為有罪之陳述，經告知被告簡式審判程序之旨，並聽取公
    訴人及被告之意見後，本院合議庭認為適宜而裁定由受命法
    官獨任進行簡式審判程序，合先敘明。
二、訊據被告甲○○、丁○○對其分別有於上揭時、地，將其所
    申辦之上開行動電話門號、上開第一商業銀行帳戶資料，提
    供予真實姓名年籍不詳之成年男子使用之犯罪事實均坦承不
    諱，且該真實姓名年籍不詳之成年男子及其所屬犯罪集團成
    員所為之前述詐欺犯行，亦據證人丙○○、被害人吳昭昀分
    別於警詢及偵訊中指訴綦詳，並有被告甲○○上開行動電話
    門號申請書暨基本資料、被告丁○○上開第一商業銀行帳戶
    之開戶資料、歷史往來交易清單、內政部警政署反詐騙案件
    紀錄表及證人丙○○之中華郵政公司自動櫃員機交易明細表
    等件附卷可稽。又按刑法上之故意，分直接故意（確定故意
    ）與間接故意（不確定故意），「行為人對於構成犯罪之事
    實，明知並有意使其發生者」為直接故意，「行為人對於構
    成犯罪之事實，預見其發生而其發生並不違背其本意者」為
    間接故意；一般人至電信公司申辦行動電話門號或至銀行等
    金融機構開設帳戶並非難事，如非為詐欺犯罪等不法目的，
    依常情並無捨棄自己行動電話門號或帳戶而迂迴收受他人行
    動電話門號、帳戶使用之理，是被告甲○○、丁○○對於該
    真實姓名年籍不詳之成年男子可能將其行動電話門號及金融
    機構帳戶用來作為詐欺等非法用途上，應有所預見，且不違
    背其本意，其等竟仍提供各自之行動電話門號及金融機構帳
    戶予上開真實姓名年籍不詳之成年男子使用，足見各該真實
    姓名年籍不詳之成年男子將被告甲○○之行動電話門號、被
    告丁○○之金融機構帳戶用來作為詐欺取財之用，為被告甲○○及丁○○所容認及允許。另查行動電話門號或金融機構
    帳戶之申請、設定，係一般人均可輕易申請開設，並無任何
    資格條件之限制，且行動電話門號係有關個人聯絡之物品，
    金融存款帳戶則事關個人財產權益之保障，其與存戶印鑑章
    、提款卡結合，專屬性、私密性更形提高，除非本人或與本
    人具密切關係之人，難認有何理由可自由流通使用該存摺，
    一般人亦均有應妥為保管存摺或提款卡，以防止存摺或提款
    卡被他人冒用之認識，縱有特殊情況偶有將存摺、提款卡交
    付他人之需，亦必深入了解其用途後始行提供使用，實乃吾
    人日常生活經驗與事理，且存摺、提款卡、行動電話門號等
    有關個人財產、身分、通訊之物品，如淪落不明人士手中，
    極易被利用為與財產犯罪有關之犯罪工具；而與他人於身分
    上不具密切關係之人，竟要求他人提供行動電話門號、金融
    機構帳戶以為使用，此等行為，客觀上已屬可疑，且提供為
    詐欺犯罪使用，而隱瞞其流程及行為人身分曝光之不法意圖
    亦可預見；如此之社會現實，恆係一般人本於日常生活經驗
    即可體察，而該等物品如落入不明人士手中，極易被利用為
    與財產有關之犯罪工具，此又係具備一般生活智識者皆能體
    察之常識；參以邇來詐欺者使用他人行動電話門號作為聯絡
    被害人、使用他人金融機構帳戶作為詐騙被害人匯款工具之
    犯罪類型層出不窮，並廣經媒體披載，凡對社會動態尚非全
    然不予關注者均能知曉。本件被告甲○○、丁○○均係已成
    年且具有一般智識程度，對於上開各情自有認識，竟仍將自
    己前開行動電話門號資料、金融機構帳戶相關資料，販賣予
    姓名、年籍不詳之成年人使用，被告主觀上顯具有縱使各該
    姓名、年籍不詳之成年人取得該行動電話門號、金融機構帳
    戶後，持以作為詐欺取財之用，亦不違背其本意之不確定故
    意至明。然以被告二人僅係單純依該姓名、年籍不詳之成年
    人要求，提供前開行動電話門號、金融機構帳戶資料，並未
    參與詐騙被害人財物之構成要件行為，是其二人主觀上僅係
    基於幫助他人詐欺取財之意思，亦屬無疑。綜上所陳，被告
    甲○○、丁○○前開自白確與事實相符，均堪信採。本件事
    證明確，被告二人上開犯行洵堪認定，應予依法論科。
三、查前開真實姓名、年籍不詳之成年男子所屬不法犯罪集團成
    員，基於意圖為自己不法所有之犯意聯絡，以被告周恆達申
    辦之行動電話門號聯絡被害人吳昭昀，並致使其因而陷於錯
    誤，匯款至被告丁○○上開帳戶，該等不詳姓名、年籍之成
    年男子等人暨所屬不法詐欺集團成員所為，均應係犯刑法第
    三百三十九條第一項之詐欺取財罪。又該詐騙集團成員彼等
    之間顯然有犯意聯絡及行為之分擔，為共同正犯。按刑法上
    之幫助犯，係對於犯罪與正犯有共同之認識，而以幫助之意
    思，對於正犯資以助力，而未參與實施犯罪之行為者而言（
    最高法院七十五年度台上字第一五０九號、八十八年度台上
    字第一二七０號判決意旨參照）。是以，如未參與實施犯罪
    構成要件之行為，且係出於幫助之意思提供助力，即屬幫助
    犯，而非共同正犯。查本件被告甲○○將其申請之行動電話
    門號交予姓名、年籍不詳之成年人；被告丁○○同將其申請
    設立之第一商業銀行帳戶資料交予姓名、年籍不詳之成年人
    ，且被告二人所出售並交付之行動電話門號及金融機構帳戶
    資料均遭供作該成年人及其所屬詐欺集團共同詐欺取財之用
    ，係基於幫助他人詐欺取財之不確定故意，所為係詐欺取財
    罪構成要件以外之幫助行為。是核被告甲○○、丁○○所為
    ，均係犯刑法第三十條第一項、第三百三十九條第一項之幫
    助詐欺取財罪，並均依刑法第三十條第二項幫助犯之規定，
    按正犯之刑減輕之。又查被告甲○○前於九十一年間，因詐
    欺案件，經臺灣高等法院高雄分院於九十二年十一月二十七
    日，以九十二年度上訴字第一七七九號判決有期徒刑三月確
    定，甫於九十三年八月十八日縮刑期滿執行完畢，有臺灣高
    等法院被告前案紀錄表及臺灣臺中地方法院檢察署刑案資料
    查註紀錄表各一份在卷可稽，其受有期徒刑執行完畢後，五
    年以內故意再犯本件有期徒刑以上之罪，應依刑法第四十七
    條第一項，論以累犯，並加重其刑，上開刑之加減，並依法
    先加後減之。另上揭詐欺集團成員等人，為前開詐欺取財犯
    行，有犯意聯絡及行為分擔，固均為共同正犯，惟幫助犯係
    從犯，從屬正犯而成立，刑法上既無「共同幫助」之情，當
    亦無「幫助共同」之可言（司法院七０廳刑一字第一一０四
    號函亦同此見解），併予敘明。爰審酌被告甲○○、丁○○
    均係智識成熟之成年人，對於詐騙集團收受他人行動電話門
    號或金融機構帳戶以遂行詐騙目的之手法，應知之甚詳，竟
    仍提供予不法份子使用，非惟幫助行詐欺取財者遂行取財目
    的，同時使其得以隱匿其真實身分，減少遭查獲之風險，愈
    使其肆無忌憚，加深犯罪之猖獗，且本案被害人吳昭昀確因
    遭詐騙而受有上開匯入被告丁○○帳戶金額之損害，惟念及
    被告二人本身並未實際參與本件詐欺取財之犯行，責難性較
    小，被告甲○○所獲交易行動電話門號代價為二千五百元，
    被告丁○○所獲交易金融機構帳戶代價為五千元，所得非多
    ，暨被告二人於本院審理中尚知悔悟而坦承犯行，犯後態度
    尚稱良好，迄未與被害人達成和解等一切情狀，分別量處如
    主文所示之刑，並諭知易科罰金之折算標準，以資懲儆。
據上論斷，應依刑事訴訟法第二百七十三條之一第一項、第二百
九十九條第一項前段，刑法第三百三十九條第一項、第三十條第
一項、第二項、第四十一條第一項前段、第四十七條第一項，刑
法施行法第一條之一，判決如主文。
本案經檢察官乙○○到庭執行職務。
中　　華　　民　　國　　96　　年　　5 　　月　　 9　　日
      　　　　　　臺灣臺中地方法院刑事第五庭
                      法　官　吳  崇  道
以上正本證明與原本無異。
如不服本判決，應於收受送達後十日內向本院提出上訴書狀（應
附繕本）。
  　　　　　　　　  　書記官  黃  舜  民
中　　華　　民　　國　　96　　年　　5 　　月　　 9　　日
附錄論罪科刑法條
刑法第三百三十九第一項：
意圖為自己或第三人不法之所有，以詐術使人將本人或第三人之
物交付者，處五年以下有期徒刑、拘役或科或併科一千元以下罰
金。
以前項方法得財產上不法之利益或使第三人得之者，亦同。
前二項之未遂犯罰之。
